【裁判字號】    99,監宣,200
【裁判日期】    990730
【裁判案由】    聲請監護宣告等
【裁判全文】
臺灣高雄地方法院民事裁定             99年度監宣字第200號
聲  請  人    乙○○
受監護宣告人  甲○○
上列聲請人聲請監護宣告等事件，本院裁定如下：
    主    文
宣告甲○○（男，民國○○年○ 月○ 日生，身分證統一編號：Ｚ000
000000號）為受監護宣告之人。
選定吳（女，民國○○年○ 月○○日生，身分證統一編號：Ｚ00000
0000號）為受監護宣告人之監護人。
指定乙○○（男，民國○○年○ 月○ 日生，身分證統一編號：Ｚ000
000000號）為會同開具財產清冊之人。
聲請程序費用由受監護宣告人負擔。
    理    由
一、聲請意旨略以：聲請人乙○○係甲○○之子，甲○○於民國
    99年4 月4 日因主動脈剝離開刀引發腦中風，致不能為意思
    表示或受意思表示，或不能辨識其意思表示之效果，爰聲請
    對甲○○為監護宣告，並聲請法院選定其配偶吳為監護人
    ，並指定乙○○為會同開具財產清冊之人等語。
二、按「對於因精神障礙或其他心智缺陷，致不能為意思表示或
    受意思表示，或不能辨識其意思表示之效果者，法院得因本
    人、配偶、四親等內之親屬、最近一年有同居事實之其他親
    屬、檢察官、主管機關或社會福利機構之聲請，為監護之宣
    告」，98年11月23日修正生效之民法第14條第1 項定有明文
    ；次按「法院為監護之宣告時，應依職權就配偶、四親等內
    之親屬、最近一年有同居事實之其他親屬、主管機關、社會
    福利機構或其他適當之人選定一人或數人為監護人，並同時
    指定會同開具財產清冊之人」，98年11月23日修正生效之民
    法第1111條第1 項亦有明文規定。
三、經查：
  (一)聲請人主張之上開事實，業據其提出長庚醫療財團法人桃園
    長庚紀念醫院診斷證明書、戶籍謄本等件為證，並經本院於
    99年7 月20日於鑑定人謝佳峰醫生（現為靜和醫院精神科醫
    生）面前訊問甲○○，法官當場點呼甲○○姓名三次，其有
    反應，但無法清晰語言表達，右手、右腳會動，左手、左腳
    偏癱，使用鼻胃管餵食，無氣切、無尿管。使用尿袋或包尿
    布，眼睛會自主眨動，稍微瞭解語言之意義，但無法以言語
    為應對之表達。且經鑑定人謝佳峰醫師認為：其於99年4 月
    5 日因腦中風造成大腦梗塞，目前仍有遺留肢體障礙，左邊
    肢體無力，右邊肢體活動力受限，無言語能力，另思考判斷
    能力也受損，無法表達其意思，無法判斷其治療後是否會回
    復正常。屬因其他心智缺陷致不能為意思表示或受意思表示
    ，或不能辨識其意思表示之效果等語（見本院99年7 月20日
    之勘驗筆錄）。綜合上情，堪認甲○○已因心智缺陷致不能
    為意思表示或受意思表示，或不能辨識其意思表示之效果，
    爰依法宣告甲○○為受監護宣告之人。
  (二)又聲請人主張由吳擔任甲○○之監護人乙節，查吳為甲
    ○○之配偶，瞭解其財務狀況，且現由吳負責照顧甲○○
    之日常生活起居，由其擔任甲○○之監護人，尚符合其最佳
    利益，爰選定吳為甲○○之監護人，其應負責護養、照顧
    及妥善治療甲○○身體及生活，並依民法第1112條之規定，
    其於執行有關受監護人之生活、護養療治及財產管理之職務
    時，應尊重受監護人之意思，並考量其身心狀態與生活狀況
    。
  (三)另聲請人聲請由其擔任會同開具財產清冊之人乙節，查聲請
    人為成年人，且為甲○○之子，亦瞭解甲○○之財務狀況，
    於99年7 月20日勘驗筆錄中亦簽名表示同意擔任會同開具財
    產清冊之人，本院認由其擔任會同開具財產清冊之人，尚無
    不當，爰依上揭法條規定，指定乙○○擔任會同開具財產清
    冊之人。
四、又依民法第1113條準用同法第1099條、1099條之1 之規定，
    於監護開始時，監護人對於受監護宣告人甲○○中之財產，
    應會同乙○○，於2 個月內開具財產清冊並陳報法院，於完
    成並陳報法院前，監護人對於受監護人之財產，僅得為管理
    上必要之行為，附此敘明。
五、依民事訴訟法第608條第1項，裁定如主文。
中    華    民    國    99    年    7    月     30    日
                        家事法庭法  官  劉建利
正本係照原本作成。
本件不得抗告（主文第一項依法不得抗告；第二、三項亦經當事
人捨棄抗告，亦不得抗告）。
中    華    民    國    99    年    8     月    3    日
                                書記官  張金蘭

司法院資訊處製作；財團法人民間司法改革基金會備份。
